【裁判字號】    95,上訴,148
【裁判日期】    950412
【裁判案由】    常業詐欺
【裁判全文】
臺灣高等法院臺中分院刑事判決         95年度上訴字第148號
上  訴  人
即  被  告  乙○○
上列上訴人因常業詐欺案件，不服臺灣臺中地方法院94年度訴字
第2546號中華民國94年10月21日第一審判決（起訴案號：臺灣臺
中地方法院檢察署94年度偵字第7135、9677號），提起上訴，本
院判決如下：
    主  文
原判決關於乙○○部分撤銷。
乙○○共同常業詐欺，處有期徒刑壹年貳月。
扣案之市內電話貳支（00000000、00000000）
、易利信行動電話支（0000000000、000000
0000、0000000000）、ＳＩＭ卡貳張（0000
000000、0000000000）、電話轉接機具、Ｎ
ＯＫＩＡ牌行動電話壹支（含門號0000000000號ＳＩ
Ｍ卡壹張）、ＳＩＭ卡貳張（0000000000、0000
000000）、易利信行動電話壹支（含門號0000000
000號ＳＩＭ卡壹張），均沒收。
    事  實
一、緣有丙○○（業經原審法院判處有期徒刑一年六月確定）於
    民國（下同）九十四年三月中旬在臺中市○○○路「沁采泡
    沫紅茶店」結識姓名年籍不詳自稱「林正雄」之成年男子（
    以下稱為「林正雄」）。丙○○明知其為詐欺集團成員，竟
    共同基於常業詐欺之犯意聯絡，由丙○○找來知情亦具同上
    犯意聯絡之乙○○、劉欣雯（業經原審法院判處有期徒刑一
    年四月確定），且為配合大陸地區成員電話詐騙工作，先由
    乙○○、劉欣雯與「林正雄」共同向不知情之何泰成承租臺
    中市○○路○段十八巷四十五號二樓Ａ室（由「林正雄」支
    付房租免費提供上址給當時並無租屋資力之乙○○、劉欣雯
    居住），再由「林正雄」向「群健有線電視股份有限公司」
    申請寬頻線路及市內電話，續由丙○○在上開承租處所裝設
    數據機及電話轉接至行動電話等設備，並指導乙○○、劉欣
    雯如何更換電話卡及排除電信設備障礙，之後，即由乙○○
    及劉欣雯居住在該址看守電信設備、排除故障及替換電話卡
    。乙○○復以每張新臺幣（下同）三百元，向他人收購行動
    電話預付卡，並以每張五百元之價格，出售予丙○○，丙○
    ○即置放在上址供電話轉接使用。乙○○又以每本一萬三千
    元之代價，向余傳德收購郵局帳戶之存摺、金融卡、密碼後
    ，再以每本一萬五千元之價格，轉售予丙○○，丙○○則以
    每本一萬八千元轉售予「林正雄」，供「林正雄」所屬詐騙
    集團使用。嗣自九十四年四月初起，「林正雄」所屬詐騙集
    團成員即陸續撥打電話給附表編號一至二二所示之被害人，
    向附表編號一至二二所示被害人詐稱其在「飛騰風力科技公
    司」抽中獎金九十九萬元，各該被害人不知有詐，各依指示
    回覆電話，上開詐欺集團即再透過上開電信轉接設備，將電
    話轉接至大陸由集團成員接聽，再向附表編號一至二二所示
    被害人訛稱需繳交律師費、保證金或稅金等費用，使上開被
    害人等信以為真，均陷於錯誤，分別於附表編號一至二二所
    示之時間，依對方指示至提款機將各如附表所示之金額，匯
    款至附表編號一至二二所示之帳戶，致生損害於各該表列被
    害人。「林正雄」所屬詐騙集團成員，即共同以此等行騙所
    得，恃以為生，並以之為業。
二、嗣至九十四年四月十四日十六時許，經臺中市警察局刑警隊
    二組員警持臺灣臺中地方法院法官核發之搜索票前往上址執
    行搜索，當場查獲乙○○、劉欣雯，並扣得屬於「林正雄」
    所屬詐欺集團成員所有業已供作或預備供作上開電話詐欺使
    用之市內電話二支（00000000、00000000
    ）、易利信行動電話三支（0000000000、000
    0000000、0000000000）、ＳＩＭ卡二張
    （0000000000、0000000000）、電話
    轉接機三具（另查獲租用之寬頻數據機一具、中華電話網路
    數據機一具）；又於同日十八時許，在臺中市○○路○段十
    八巷四十五號前，查獲丙○○，並扣得「林正雄」所屬詐欺
    集團所有供作聯繫上開事宜及預備供作轉接詐騙電話使用之
    ＮＯＫＩＡ牌行動電話一支（含門號0000000000
    號ＳＩＭ卡一張）及ＳＩＭ卡二張〔0000000000
    【扣押物品目錄表誤載為0000000000】、000
    0000000〕；另又於同年月二十七日十六時許，又在
    臺中縣太平市○○路四二號三樓丙○○住處內，查獲「林正
    雄」所屬詐欺集團成員所有交由丙○○保管欲供作轉接詐騙
    電話使用之易利信行動電話一支（含門號00000000
    00號ＳＩＭ卡一張）。
三、案經臺中市警察局移請臺灣臺中地方法院檢察署檢察官偵查
    起訴。
    理  由
一、本案上訴人即被告（以下簡稱為被告）乙○○雖然承認伊確
    有與共同被告劉欣雯於上開期間，因無租屋資力，乃經由共
    同被告丙○○之指示，在臺中市○○路○段十八巷四十五號
    二樓Ａ室居住並看守丙○○所裝設之上開電信設備，及負責
    排除故障及替換電話卡；另被告乙○○亦承認伊確有以三百
    元代價向他人收購行動電話預付卡，並以每張五百元之價格
    出售給丙○○，以便丙○○置放在上址供電話轉接使用，及
    伊另有以每本一萬三千元之代價，向余傳德收購郵局帳戶之
    存摺、金融卡、密碼後，再以每本一萬五千元之價格，轉售
    予丙○○等情事；此外，被告乙○○對於「林正雄」所屬詐
    騙集團確有自九十四年四月初起，即以上開手法向附表編號
    一至二二所示被害人詐騙附表所示之現金等情，亦是認無誤
    ；但被告乙○○仍矢口否認伊有犯罪情事，並辯稱：伊與劉
    欣雯於上開期間，因無租屋資力而露宿街頭，後因丙○○允
    諾無償提供臺中市○○路○段十八巷四十五號二樓Ａ室給伊
    等居住，伊與劉欣雯才同住上址，並為此，才同意看守丙○
    ○所裝設之上開電信設備，及負責排除故障及替換電話卡，
    但伊並不知上開電信設備及轉售之行動電話預付卡、存摺、
    金融卡，係供「林正雄」所屬詐騙集團成員實施上開常業詐
    欺犯行使用，應不為罪等語，
二、然查，
（一）被告乙○○於本院審理時，雖然辯稱上情，但其在原審法
      院準備程序已經供稱：「我是第一次犯，雖然我不知道他
      們詐騙的方法，但我知道他們要做非法用途」等語（見原
      審卷宗第二七頁），後在原審法院審理期日，被告乙○○
      對於檢察官起訴之犯罪事實，亦為認罪之陳述。又與其同
      住上址之共同被告劉欣雯在原審法院審理時，亦為認罪之
      供述。且本案共同被告丙○○除於警訊供稱：「房子地點
      是乙○○、劉欣雯所尋找，然後是由林正雄承租，因為在
      租屋之前我曾告訴乙○○及劉欣雯有詐欺集團有意承租房
      屋，內設電話轉接至大陸行騙，住此屋不用付房租但要看
      守電話更換ＳＩＭ卡，如有故障無法排除再通知我前往處
      理」等語（七一三五號偵卷第二四頁）之外，其於檢察官
      訊問時，亦供稱：「（警訊所言）是事實，是看過筆錄才
      簽名」、「我在電話的部分，我有跟他們說電話要轉接到
      大陸那邊，是刮刮樂集團在用，存摺部分我是說如果有郵
      局存摺可以賣給我，我會提供一萬五千元一本」等情（七
      一三五號偵卷第八六、二四三頁），另在檢察官聲請羈押
      及延長羈押經原審法院訊問時，丙○○再供稱：「．．．
      ．．．電話轉接及收購存摺都是林正雄叫我做的，他要我
      扮演中間媒介，收購存摺部分是一萬八千元，其中賣方是
      一萬五千元，而三千元是我的報酬，收購之存摺，他雖然
      沒有明講，但我想應該是詐騙使用，．．．．．．另電話
      轉接部分，林正雄他提供住所，讓人居住，但房租、押金
      開銷由林正雄支付，我認識乙○○、劉欣雯沒有地方居住
      ，我就跟乙○○、劉欣雯說明讓他們居住，居住之前有向
      乙○○、劉欣雯說明林正雄是做詐騙的，電話轉接器就是
      要將被詐騙人打來的電話轉接到大陸去，但轉接的電話常
      常曝光，要常常更換易付卡，乙○○、劉欣雯就是負責更
      換電話轉接器的易付卡」、「（乙○○、劉欣雯）知道（
      這是詐騙）」（見原審法院九十四年度聲羈字第四三八號
      刑事卷宗第四、五頁）、「．．．．．．我有跟他們提過
      這個電話是要轉到大陸應該是要給刮刮樂詐騙集團使用，
      他們有說是否安全，我跟他們說，應該是很安全，所以他
      們就住下來」等語明確（見原審法院九十四年度偵聲字第
      三六○號刑事卷宗第一七頁）。依據本案共同被告丙○○
      之上開供述，及被告乙○○在原審法院準備程序及審理期
      日之供述，被告乙○○在上開犯罪實，應知其所看管之上
      開電信設備及轉售之行動電話預付卡、存摺、金融卡，係
      供「林正雄」所屬詐騙集團成員實施上開常業詐欺犯行使
      用。且本案被告乙○○於本院審理時，既亦坦承共同被告
      丙○○事先有告知要伊看管之電信設備，係要將電話轉接
      至大陸地區（見本院卷宗第六八頁），而被告乙○○於偵
      、審期間，除均坦承伊在此段期間，確有上開以每張三百
      元代價向他人收購行動電話預付卡，再以每張五百元之價
      格出售給丙○○，以供上開電話轉接使用，以避人耳目之
      外，其並坦承有以一本一萬三千元之代價，向余傳德收購
      郵局帳戶之存摺、金融卡、密碼後，再以每本一萬五千元
      之價格，轉售予丙○○，由 丙○○以每本一萬八千元轉
      售予「林正雄」，供「林正雄」所屬詐騙集團使用，則謂
      被告乙○○於上開行為時，不知「林正雄」所屬詐騙集團
      成員亦利用上開電信設備實施常業詐欺犯，顯違情理，難
      認可信。
（二）復經附表編號一至二十二所示之被害人先後於警訊時，指
      訴其等如何遭受「林正雄」所屬詐騙集團成員以上開手法
      詐騙之經過，及其等因被詐欺而匯至附表所示帳戶之金額
      等事實明確（以上被害人之警訊指述之證據能力，為被告
      乙○○所是認）。並經證人何泰成於警訊指證出租上開房
      屋之經過，及經證人呂文忠於警訊指證有將門號0000
      000000號行動電話交付告乙○○使用等情（證人何
      泰成、呂文忠之警訊指證之證據能力，為被告乙○○所是
      認）。再本案係經臺中市警察局刑警隊二組員警先於九十
      四年四月十四日十六時許，持臺灣臺中地方法院法官核發
      之搜索票前往上址執行搜索，當場查獲被告乙○○及共同
      被告劉欣雯，並扣得屬於「林正雄」所屬詐欺集團成員所
      有業已供作或預備供作上開電話詐欺使用之市內電話二支
      （00000000、00000000）、易利信行動
      電話三支（0000000000、000000000
      0、0000000000）、ＳＩＭ卡二張（0000
      000000、0000000000）、電話轉接機三
      具（另查獲租用之寬頻數據機一具、中華電話網路數據機
      一具）；又於同日十八時許，在臺中市○○路○段十八巷
      四十五號前，查獲共同被告丙○○，並扣得「林正雄」所
      屬詐欺集團所有供作聯繫上開事宜及預備供作轉接詐騙電
      話使用之ＮＯＫＩＡ牌行動電話一支（含門號00000
      00000號ＳＩＭ卡一張）及ＳＩＭ卡二張〔0000
      000000【扣押物品目錄表誤載為00000000
      00】、0000000000〕；復又於同年月二十七
      日十六時許，又在臺中縣太平市○○路四二號三樓即共同
      被告丙○○住處內，查獲「林正雄」所屬詐欺集團成員所
      有交由丙○○保管欲供作轉接詐騙電話使用之易利信行動
      電話一支（含門號0000000000號ＳＩＭ卡一張
      ），上開各情亦有臺灣臺中地方法院法官核發之搜索票、
      臺中市警察局刑警隊二組搜索扣押筆錄、扣押物品目錄表
      、照片、及上開扣押物品附卷或扣案可憑。此外，並有行
      動電話查詢資料暨通話紀錄、郵政國內匯款執據、偽造之
      「林正雄」國民身分證影本、遠傳電信股份有限公司行動
      電話0000000000查詢資料、中華郵政股份有限
      公司函附之附表編號一至二十二所示匯入帳號之帳戶申請
      資料暨交易明細表、群健ＣＭ裝機－ＴＶＳＦＵ服務約定
      書、中華電信股份有限公司行動電話000000000
      0客戶申請書等件附卷可據。足證「林正雄」所屬詐騙集
      團成員確有在上開期間，以上開詐欺手法，向附表編號一
      至二二所示之被害人騙取各如附表所示之金額，其情甚為
      明確。又「林正雄」所屬之詐欺集團行詐之對象眾多（詳
      如附表編號一至二十二所示），且係以登廣告之方式，誘
      使如附表編號一至二十二所示之被害人，而使用之電信設
      備又係橫跨海峽兩岸，且有固定之裝置處所，施用之詐騙
      手法亦大抵相同，訛詐所得金額頗豐，顯然甚有規模，足
      見該詐欺集團之詐騙行為係具有反覆實施性，且所訛詐之
      金額，依現金社會一般生活水準，亦足充為生活之資，則
      此詐騙集團成員係以上開詐欺所得賴以為生之常業事實，
      亦甚明確。
（三）按以自己共同犯罪之意思，參與實施犯罪構成要件以外之
      行為，或以自己共同犯罪之意思，事先同謀，而由其中一
      部分人實施犯罪之行為者，均為共同正犯。本案被告乙○
      ○事先知悉「林正雄」所屬詐騙集團承租臺中市○○路○
      段十八巷四十五號二樓Ａ室係要裝設上開行騙所用之電信
      設備，仍以可在上址免費居住為代價，而在「林正雄」所
      屬詐騙集團成員行騙期間，與共同被告劉欣雯同住上址，
      共同為「林正雄」所屬詐騙集團看管上開行騙所用之電信
      設備，及負責排除故障及替換電話卡，以便「林正雄」所
      屬詐騙集團成員得以實施常業詐欺犯行，則被告乙○○及
      共同被告劉欣雯均有以共同犯罪之意思，而為上開行為之
      實施，此情亦甚為明確。被告乙○○否認犯罪，不足採信
      。事證明確，被告乙○○之犯行堪以認定。
三、核被告乙○○所為，係犯刑法第三百四十條之常業詐欺罪。
    就上開犯行之實施，被告乙○○及共同被告劉欣雯、丙○○
    與「林正雄」及所屬犯罪集團成員之間，事先有共同犯罪之
    謀議及犯意聯絡，再由「林正雄」及所屬犯罪集團成員為常
    業詐欺犯行之實施，均為共同正犯。扣案之市內電話二支（
    00000000、00000000）、易利信行動電話
    三支（0000000000、0000000000、0
    000000000）、ＳＩＭ卡二張（00000000
    00、0000000000）、電話轉接機三具、ＮＯＫ
    ＩＡ牌行動電話一支（含門號0000000000號ＳＩ
    Ｍ卡一張）、ＳＩＭ卡二張（0000000000、00
    00000000）、易利信行動電話一支（含門號000
    0000000號ＳＩＭ卡一張），均係「林正雄」所屬詐
    欺集團成員所有所有並供上開犯罪所用或預備供犯罪所用之
    物，業據被告乙○○及共同被告丙○○供述在卷，爰依刑法
    第三十八條第一項第二款規定，宣告沒收。至於扣案之寬頻
    數據機一具、中華電話網路數據機一具，依據共同被告丙○
    ○之供述，應係租用而來，本案既無確切之證據足以證明此
    係被告乙○○、或共同被告劉欣雯、丙○○、或「林正雄」
    所屬犯罪集團成員所有，本院爰不為沒收之宣告。至於另外
    扣案之ＮＯＫＩＡ牌行動電話一支（含門號0000000
    000號ＳＩＭ卡一張）及筆記本一本，共同被告丙○○已
    辯稱：該支行動電話係其前妻提供給伊私人使用等語（九十
    四年度偵字第七一三五號偵查卷第一三三頁），而遍查偵查
    全卷，尚查無任何證據足證共同被告丙○○有持上開二扣案
    物違犯前揭犯行之事實，本院亦查無其他積極證據可證此部
    分事實，該二扣案物又均非屬違禁物，核與刑法第三十八條
    之沒收規定，均不相符，爰不諭知沒收，附此敘明。
四、公訴人雖認被告乙○○就「林正雄」所屬詐欺集團詐騙如附
    表編號二十三至二十七所示被害人之犯行，亦有犯意之聯絡
    及行為之分擔，然查，附表編號二十三至二十七所示被害人
    遭人訛詐之時間係自九十四年四月十五日起至同年月二十一
    日，而被告乙○○係於九十四年四月十四日十六時許，即經
    臺中市警察局刑警隊二組員警持臺灣臺中地方法院法官核發
    之搜索票前往臺中市○○路○段十八巷四十五號二樓Ａ室執
    行搜索時，與共同被告劉欣雯當場被警查獲，此後即經警移
    送臺灣臺中地方法院檢察署偵訊，後再由檢察官向臺灣臺中
    地方法院聲請羈押，經該院於九十四年四月十六日裁定准予
    羈押，迄至同年八月十日，才由原審法院法官裁定准許具保
    停止羈押，上開各情有臺中市警察局刑警隊二組搜索扣押筆
    錄及偵、審卷宗可稽。則被告乙○○對於「林正雄」所屬詐
    欺集團所實施之附表編號二十三至二十七所示詐欺犯行，顯
    已無從再為犯意聯絡及行為分擔。公訴人指訴被告乙○○亦
    有參與此部分之犯行，尚屬犯罪不能證明。惟因公訴意旨認
    此部分與被告乙○○上開經本院論罪科刑之常業詐欺犯行，
    有實質上一罪之關係，爰不就此另為被告乙○○無罪之諭知
    。
五、原審判決就被告乙○○上開常業詐欺犯行予以論罪科刑，固
    屬有見，惟原審判決誤認被告乙○○尚有參與附表編號二十
    三至二十七所示之常業詐欺犯行，尚有未合；另就無法證明
    係屬被告乙○○、或共同被告劉欣雯、丙○○、或「林正雄
    」所屬犯罪集團成員所有之扣案寬頻數據機一具、中華電話
    網路數據機一具，亦依刑法第三十八條第一項第二款規定而
    宣告沒收，且就嗣後在共犯丙○○處所查獲同屬「林正雄」
    所屬犯罪集團成員所有之上開行動電話與ＳＩＭ卡漏為沒收
    之宣告，以上亦有未洽。是本案被告乙○○上訴否認犯罪，
    其上訴雖無理由，但原審判決關於被告乙○○部分，既有上
    開可議之處，此部分判決即屬無可維持，自應由本院將原審
    判決關於被告乙○○部分予以撤銷改判。爰審酌被告乙○○
    之品行、犯罪動機、參與犯罪之情節、及犯罪所生危害，量
    處有期徒刑一年二月。扣案之市內電話二支（000000
    00、00000000）、易利信行動電話三支（000
    0000000、0000000000、0000000
    000）、ＳＩＭ卡二張（0000000000、000
    0000000）、電話轉接機三具、ＮＯＫＩＡ牌行動電
    話一支（含門號0000000000號ＳＩＭ卡一張）、
    ＳＩＭ卡二張（0000000000、00000000
    00）、易利信行動電話一支（含門號000000000
    0號ＳＩＭ卡一張），均依法宣告沒收。
六、據上論斷，應依刑事訴訟法第三百六十九條第一項前段、第
    三百六十四條、第二百九十九條第一項前段、刑法第二十八
    條、第三百四十條、第三十八條第一項第二款，判決如主文
    。
本案經檢察官甲○○到庭執行職務。
中    華    民    國    95    年    4    月    12     日
            刑事第三庭  審判長法  官  王  增  瑜
                              法  官  胡  忠  文
                              法  官  廖  柏  基
上列正本證明與原本無異。
如不服本判決應於收受送達後十日內向本院提出上訴書狀，其未
敘述上訴之理由者並得於提起上訴後十日內向本院補提理由書（
均須按他造當事人之人數附繕本）。
                              書記官  王  麗  英
中    華    民    國    95    年    4    月    13     日
附錄論罪科刑法條
中華民國刑法第三百四十條
以犯第三百三十九條之罪為常業者，處一年以上七年以下有期徒
刑，得併科五萬元以下罰金。
                                                      Ａ


司法院資訊處製作；財團法人民間司法改革基金會備份。
